【裁判字號】    96,簡上,884
【裁判日期】    970128
【裁判案由】    傷害
【裁判全文】
臺灣高雄地方法院刑事判決             96年度簡上字第884號
上  訴  人  臺灣高雄地方法院檢察署檢察官
上  訴  人  戊○○
即  被  告
上列上訴人因被告傷害案件，不服本院高雄簡易庭中華民國96年
8 月13日96年度簡字第4587號第一審刑事簡易判決（聲請簡易判
決處刑案號：96年度調偵字第350 號），提起上訴，本院管轄之
第二審合議庭判決如下：
    主  文
原判決撤銷。
戊○○共同犯傷害罪，處有期徒刑參月，如易科罰金，以新台幣
壹仟元折算壹日，減為有期徒刑壹月又拾伍日，如易科罰金，以
新台幣壹仟元折算壹日。
    事  實
一、戊○○係址設高雄縣岡山鎮○○○路122 之6 號「好酒不見
    卡拉OK店」之負責人，因不滿甲○○於民國95年10月29日22
    時10分許，毀損上開卡拉OK店內之物品（毀損部分業經公訴
    人另為不起訴處分確定），且於消費後未結帳即行離去，另
    乙○○則不滿甲○○於乙○○歌唱時在旁干擾發生口角，遂
    於同日23時30分許，由戊○○委請不知情之不詳姓名、年籍
    女性友人帶路，並將鋁製球棒1 支交給乙○○攜帶後，騎乘
    機車搭載乙○○，另無犯意聯絡之丁○○則自行騎乘機車，
    共同前往甲○○位在高雄縣岡山鎮○○○路89巷11號住處，
    欲找甲○○理論。到達後，戊○○之不詳姓名、年籍之女性
    友人即先行離去，戊○○、乙○○2 人俟甲○○返家後，隨
    即共同基於傷害甲○○之犯意聯絡（乙○○部分未據告訴）
    ，由戊○○、乙○○分持球棒、木棍毆打甲○○，丁○○則
    在遠處觀看，致甲○○受有脾臟破裂併出血、左手大骨及左
    腳第5 腳掌骨骨折等傷害。
二、案經甲○○訴由高雄縣政府警察局岡山分局報請臺灣高雄地
    方法院檢察署檢察官偵查後聲請簡易判決處刑。
    理  由
壹、證據能力部分：
一、按被告以外之人於偵查中向檢察官所為陳述，除顯有不可信
    之情況者外，得為證據，同法第159 條之1 第2 項定有明文
    。本件證人林碧娟、曾楊秀桃、丁○○於檢察官偵查中所為
    之陳述（96偵3903卷第34頁、96調偵350 卷第35至36、8 及
    36、39至40頁），當事人未曾提及檢察官在偵查時有不法取
    供之情形，反對前揭供述得具有證據能力，亦未釋明上開供
    述有顯不可信之情況，依上說明，其等於偵查中之證言自具
    有證據能力。
二、按被告以外之人於審判外之陳述，雖不符刑事訴訟法第159
    條之1 至第159 條之4 規定，而經當事人於審判程序同意作
    為證據，法院審酌該言詞陳述或書面陳述作成時之情況，認
    為適當者，亦得為證據；當事人、代理人或辯護人於法院調
    查證據時，知有該法第159 條第1 項不得為證據之情形，而
    未於言詞辯論終結前聲明異議者，視為有前項之同意，該法
    第159 條之5 業已明揭其旨。本件證人林碧娟於警詢中為陳
    述（96偵3903卷第11至13頁），其性質雖屬傳聞證據，惟其
    未再於法院審理中為陳述，且查無符合同法第159 條之1至
    之4 等前4 條之情形，其等所為之上開警詢、偵訊筆錄內容
    ，業經當事人於本院審判程序同意作為證據（本院卷第89頁
    ），依上開規定，其於警詢中之證言應具有證據能力。
貳、實體部分：
一、訊據被告戊○○固坦承於前揭時、地，因不滿甲○○砸損店
    內之物品，且於消費後未結帳即行離去，遂與乙○○、丁○○同赴甲○○住處，欲找甲○○理論，惟矢口否認有何傷害
    犯行，並辯稱：伊未帶球棒去找甲○○，也未出手毆打甲○○，甲○○所受的傷害是乙○○打的，是遭甲○○、乙○○
    、丁○○串通誣陷云云。經查：
二、前揭事實，業據證人即告訴人甲○○於本院具結證稱：被告
    當天晚上先動手揮我，隨後拿起放在機車旁的球棒打我，當
    時旁邊有站人等語（本院卷第60至62頁），另證人乙○○於
    本院審理時亦具結證述：當天被告因為甲○○砸店，被告找
    我、丁○○一起去甲○○家，被告騎機車載我並叫我拿著鋁
    棒，被告見到甲○○後就質問甲○○為何砸他的店，被告隨
    後就動手打甲○○，被告還拿房子旁邊的木棍及預藏的鋁棒
    打甲○○的手及腹部，甲○○倒地後還繼續打（本院卷第53
    至56頁），證人丁○○於偵訊時則具結證述：當晚我陪被告
    及另一人（即指乙○○）一起去找甲○○理論，被告有帶鋁
    棒去甲○○家，剛開始是用手打，之後被告拿機車上的鋁棒
    打甲○○（96調偵350 卷第39至40頁），證人陳己○○於本
    院審理時則具結證稱：當晚甲○○砸店後，老闆娘（指丙○○）打電話給被告，被告回來店後就帶著球棒騎機車載乙○○，由一位小姐帶路，去找甲○○（本院卷第57至59頁），
    丙○○於本院審理具結證稱：乙○○回來時說他們打甲○○
    打的很爽（本院卷第87頁），證人曾楊秀桃偵訊時具結證稱
    ：我有聽到乙○○說他有打人（96調偵350 卷第36頁），及
    證人林碧娟於偵訊時具結證稱：乙○○回來店裡時有向我們
    說打甲○○打的很爽（96偵3903卷第34頁）之證述內容大致
    相符。
三、被告雖辯稱：我沒有打甲○○，是甲○○出手打我，我有看
    到乙○○拿1 支金金的東西要打甲○○，隨後我就離開云云
    （本院卷第50、93頁）。惟查，被告當晚經丙○○電話通知
    甲○○砸店之消息返回店內後，隨即將1 支鋁製球棒交給乙○○攜帶，騎乘機車搭載乙○○，同赴甲○○住處，嗣甲○○返家之際，被告隨即動手毆打甲○○，隨後就持球棒毆打
    告訴人之手部及腹部等節，業據告訴人甲○○及證人乙○○
    、丁○○、陳己○○證述在卷，詳如前述，況被告當晚既然
    係起因於甲○○先於酒後出手砸毀其店內設備後，邀人欲前
    往找甲○○理論，衡情豈有當甲○○酒後返家，又出手挑釁
    之際，竟未還手，反而逕留同行乙○○在現場後，隨即離去
    返回店內之理。
四、另證人林碧娟雖於偵查中證稱：戊○○沒有打甲○○，我聽
    到乙○○說甲○○是他打的（96偵3903卷第34頁、96調偵35
    0 卷第8 頁），證人丙○○則於本院證稱：當晚11點多因為
    甲○○在店內亂丟椅子、杯子，所以我就打電話叫戊○○趕
    快回來，戊○○回來後問是誰弄得，我告訴他是麗秋的同居
    人（指甲○○）後，戊○○、乙○○、丁○○就出去找甲○○，當時他們沒有帶球棒，過了20分鐘左右，戊○○先回來
    ，後來乙○○回來後就說他們打甲○○打的很爽（本院卷第
    86至87頁）。惟查，證人林碧娟係在被告所經營之前揭店內
    服務任職，且於戊○○、乙○○2 人毆打告訴人當時並未親
    自在場目睹告訴人遭毆打成傷之經過，係事發後才聽乙○○
    說他打告訴人打的很爽（96調偵350 卷第8 頁），換言之，
    證人林碧娟對於被告戊○○是否在告訴人住家附近出手毆打
    告訴人，顯未親見親聞，而難以遽採；至於證人丙○○，除
    與被告係合夥人，合資經營卡拉OK店外，對於告訴人在住家
    附近如何遭被告及乙○○毆打之經過，並未在場目睹，業據
    證人丙○○證述在卷（本院卷第88至89頁），故證人林碧娟
    、丙○○2 人之上揭證述，自難作為本案有利於被告之認定
    。復有財團法人義大醫院告訴人之診斷證明書1 紙（96偵39
    03卷第14頁）附卷可稽，告訴人確遭被告等人，分持球棒、
    木棍毆打成傷之事實，可堪認定。至於乙○○與被告共同毆
    打告訴人部分，業如前述，然此仍無法解免被告傷害告訴人
    犯行之罪責，附此說明。綜上所述，本案被告與乙○○共同
    傷害告訴人之犯行，事證明確，應依法論罪科刑。
五、至於被告於本院審判期日另聲請傳喚證人何登財，圖以證明
    乙○○與告訴人在店內有發生爭執云云，然此節事實業據告
    訴人自承在卷（本院卷第60頁），並經證人丙○○證述在案
    （本院卷第85頁），當堪認定，故對於被告請求傳喚證人何
    登財到庭意圖證明告訴人與乙○○在店內曾生爭執乙節，核
    無必要，應予駁回，附此敘明。
六、核被告所為，係犯刑法第277 條第1 項之傷害罪。又被告與
    乙○○共同實施本件傷害之犯行，應依刑法第28條論以共同
    正犯。本件檢察官循告訴人之請求提起上訴略以：被告之惡
    行造成告訴人受有脾臟破裂併出血、左手大骨及左腳第5 腳
    掌骨骨折等傷害且犯後毫無和解之意，犯後態度不佳，原審
    均量刑過輕等語。被告上訴意旨則以：伊並未毆打告訴人，
    應諭知無罪等語。惟查：本案乙○○案發當時與被告共同基
    於傷害之犯意聯絡及行為分擔，由被告將鋁製球棒1 支交給
    乙○○攜帶後，騎乘機車搭載乙○○一同前往告訴人住處，
    嗣告訴人返家後，即分持木棍、球棒毆打告訴人成傷，應依
    法論以共同正犯，業如前述，原審漏未審酌乙○○與被告共
    同犯罪乙節，容有未洽。至於檢察官雖依據告訴人之請求，
    認被告僅因細故即持球棒毆打告訴人致受有脾臟破裂併出血
    、左手大骨及左腳第5 腳掌骨骨折等傷害，以原審量刑過輕
    為由提起上訴，然法官於有罪判決中，究應如何量處罪刑，
    為實體法賦予審理法官裁量之刑罰權事項，法官行使此項裁
    量權，自得依據個案情節，參諸刑法第57條所定各款犯罪情
    狀之規定，於該法定刑度範圍內，基於合義務性之裁量，量
    處被告罪刑。亦即法院行使此項裁量權，應受一般法律原理
    原則之拘束，須符合法律授權之目的、法律秩序之理念、國
    民法律感情及一般合法有效之慣例等規範，並應遵守比例原
    則及平等原則之意旨，否則即可能構成裁量濫用之違法（另
    參見最高法院86年度台上字第7655號判決）。如非有裁量逾
    越或裁量濫用之明顯違法情事，自不得擅加指摘其違法或不
    當，即使上級審對下級審裁量權之審查，亦應同此標準，此
    不僅在保障法官不受任何制度外之不當干涉，更保障法官不
    受制度內的異質干涉，此方符憲法第80條所宣示獨立審判之
    真義。本院認原審已斟酌刑法第57條所規定之一切量刑事由
    ，且所量處之刑度尚屬適當，檢察官上訴意旨指摘原判決量
    刑不當及被告上訴指摘原審判決認事用法有誤，俱難憑取，
    然前開上訴意旨雖無理由，惟原審判決既有上揭可議之處，
    仍應由本院予以撤銷改判。本院審酌人際間本應和平相處，
    如有爭端，應循理性方式解決，尤以被告等人均為智識成熟
    之成年人，僅因細故，即攜帶球棒聯手毆打告訴人成傷，且
    犯後否認犯行，態度非佳，迄未與告訴人達成和解，尚難認
    有悔意；併考量被告前有傷害、毀損、違背安全駕駛等前科
    （均未構成累犯），有臺灣高等法院被告前案紀錄表在卷可
    參，且參以本件係告訴人先到被告所經營之店內砸毀器物及
    未付消費款後，即行離去，被告一時氣憤，遂夥同他人前赴
    告訴人住處毆打告訴人，及其犯罪手段、動機等一切情狀，
    量處如主文所示之刑，並諭知易科罰金之標準。又本件被告
    犯罪時間，係在96年4 月24日以前，依中華民國96年罪犯減
    刑條例第2 條第1項 第3 款規定，應減其宣告刑2 分之1 ，
    併斟酌前開犯罪情狀，諭知如主文所示易科罰金之折算標準
    。至於被告等持以傷害告訴人之木棍、鋁製球棒各1 支，均
    無證據證明為被告或共犯所有，且未據扣案，故本院不予宣
    告沒收，附此敘明。
據上論斷，應依刑事訴訟法第455 條之1 第1 項、第3 項、第36
9 條第1 項前段、第364 條、第299 條第1 項前段，刑法第277
條第1 項前段、第28條、第41條第1 項前段，中華民國96年罪犯
減刑條例第2 條第1 項第3 款、第7 條，刑法施行法第1 條之1
，判決如主文。
本案經檢察官陳俊秀到庭執行職務。
中    華    民    國    97    年    1     月    28    日
                  刑事第八庭  審判長法  官  李璧君
                                    法  官  曾鈴
                                    法  官  曾仁勇
以上正本證明與原本無異。
不得上訴。
中    華    民    國    97    年    1     月    28    日
                                    書記官  王治華
附錄法條：刑法第277 條第1 項
傷害人之身體或健康者，處3 年以下有期徒刑、拘役或1 千元以
下罰金。


司法院資訊處製作；財團法人民間司法改革基金會備份。
